【裁判字號】    89,訴,1527
【裁判日期】    891228
【裁判案由】    損害賠償
【裁判全文】
臺灣板橋地方法院民事判決  八十九年度訴字第一五二七號
    原      告    乙○○
    訴訟代理人    歐斐文律師
    被      告    甲○○      .
    訴訟代理人    王東山律師
    複  代理人    李美寬律師
                  王瀅雅律師
右當事人間請求給付損害賠償事件，本院判決如左：
    主      文
原告之訴及假執行之聲請均駁回。
訴訟費用由原告負擔。
    事      實
甲、原告方面：
  一、聲明：求為判決被告應給付原告新台幣（下同）二百六十七萬五千元，及自民
      國八十九年六月二十六日起，至清償日止，按年息百分之五計算之利息。
  二、陳述：
  （一）原告於民國八十六年八月二十六日向被告購買被告所有如附表所示之房地，
        原告已依約給付買賣價金五百三十五萬元與被告，被告亦依約將前揭房地點
        交原告。惟如附表建築改良物標示之房屋（下稱系爭房屋）於八十八年九月
        二十一日九二一大地震後，房屋牆壁嚴重龜裂，經臺灣省結構工程技師公會
        鑑定，發現：１、系爭房屋結構體之模鑄混凝土之氯離子含量為每平方公尺
        四點六九公斤，遠超過每平方公尺零點三公斤之國家標準；２、系爭房屋所
        屬建築物（即臺北縣新莊市○○街「名人天下」Ａ、Ｂ棟建物之混凝土抗壓
        強度不足，影響系爭房屋之結構安全至鉅；原告曾就上開情事於八十九年六
        月二十三日發函請求被告負損害賠償責任，惟被告均未置理。
  （二）按物之出賣人，對於買受人應擔保其物依民法三百七十三條之規定危險移轉
        於買受人時，無滅失或減少其價值之瑕疵，亦無滅失或減少其通常效用或契
        約預定效用之瑕疵，民法第三百五十四條定有明文。次按所謂物之瑕疵係指
        存在於物之缺點而言，凡依通常交易觀念，或依當事人之決定，認為物應具
        之價值、效用或品質而不具備者，即為物有瑕疵；再按買賣之物，缺少出賣
        人所保證之品質者，買受人得請求不履行之損害賠償，民法第三百六十條亦
        規定甚明。原告買受系爭房屋之際，自然預期被告交付之房屋不致為海砂屋
        ，及如前述之瑕疵存在，而建築物使用之水泥之氯離子含量超過一定標準時
        ，容易造成水泥塊剝落、鋼筋外露之現象，致建築物使用年限縮短，影響居
        住安全，故建築物所使用之建材，不能摻用海砂，俾免減少其通常應有之使
        用年限，妨害其安全，乃房地買賣契約之重要事項，此點為一般買受人之正
        當期待，前開瑕疵，自係減少系爭房屋之通常效用，從而，被告應負民法第
        三百五十四條之瑕疵擔保責任，及同法第三百六十條之損害賠償責任，爰依
        法請求被告賠償損害，即相當於前該瑕疵致系爭房屋減損之價值二百六十七
        萬五千元。
  三、證據：提出系爭房屋說明表影本一件、房地買賣契約書影本一件、臺灣省結構
      工程技師公會鑑定報告書影本一件、律師函暨回執影本一件為證。並聲請訊問
      證人鄭明龍，及向臺灣省結構工程技師公會蔡水旺、藍朝卿、簡秋記三位結構
      技師函查系爭房屋因摻有海砂成分至使系爭房屋減損之價值。
乙、被告方面：
  一、聲明：求為判決駁回原告之訴及假執行之聲請。如受不利之判決時，聲請准予
            預供擔保免為假執行。
  二、陳述：
  （一）按買受人應按物之性質，依通常程序從速檢查其所受領之物。如發見有應由
        出賣人負擔保責任之瑕疵時，應即通知出賣人。買受人怠於為前項之通知者
        ，除依通常之檢查不能發見之瑕疵外，視為承認其所受領之物。不能即知之
        瑕疵，至日後發見者，應即通知出賣人，怠於為通知者，視為承認其所受領
        之物。民法第三百五十六條定有明文。被告早於八十六年八月二十六日即已
        將系爭房屋賣與原告，依原告起訴狀所載，原告係八十八年九月二十一日九
        二一大地震時，即已發現系爭房屋牆壁龜裂現象，臺灣省結構工程技師公會
        鑑定報告書更早於八十九年一月二十四日即已作成，然原告並未即時通知被
        告，卻遲於五個月後即八十九年六月二十三日始委請律師通知被告，依民法
        第三百五十六條之規定，原告怠為通知，應視為承認其所受領之物。
  （二）按「出賣人就其交付之買賣標的物有應負擔責任之瑕疵，而其瑕疵係於契約
        成立後始發生，且因可歸責於出賣人之事由所致者，則出賣人除負物之瑕疵
        擔保責任外，同時構成不完全給付之債務不履行責任。」最高法院七十七年
        四月十九日七十七年度第七次民事庭會議要旨闡釋甚明。故買賣標的物如係
        特定物，則瑕疵於契約成立時既已存在，就出賣人言，將該特定之標的物交
        付，屬依債務本旨而為給付，於物之瑕疵擔保負其責任，尚不構成不完全給
        付問題，僅於瑕疵係於契約成立後發生者，因其給付不完全，始同時發生債
        務不履行責任。原告主張系爭房屋結構體之模鑄混凝土之氯離子含量超過國
        家標準值及所屬建築物之混凝土抗壓強度不足，係於七十八年系爭房屋興建
        完成時即已存在，惟本件兩造之買賣契約係成立於八十六年八月二十六日，
        故對於系爭買賣契成立前已存在之瑕疵，原告依不完全給付之法律關係起訴
        請求被告負損害賠償責任，洵無理由。
  （三）按「買賣之物，缺少出賣人所保證之品質者，買受人得不解除契約或請求減
        少價金，而請求不履行之損害賠償；出賣人故意不告知物之瑕疵者亦同。」
        ，民法第三百六十條定有明文，又「民法第三百六十條係就約定物之瑕疵擔
        保責任所為之特別規定，買受人始得依該規定向出賣人請求不履行之損害賠
        償。」最高法院七十年度臺上字第二○八號判決、八十三年度臺上字第一七
        ○七號判決闡釋甚明。故欲依民法第三百六十條請求不履行之損害賠償，首
        須證「出賣人所保證之品質」或「出賣人故意不告知瑕疵」，否則即無本條
        之適用。依原告主張，系爭房屋係在發生九二一大地震後，始發生牆壁龜裂
        問題，而海砂屋非經專業機構鑑定，一般人從外觀實無法以肉眼加以判斷，
        而原告又未舉證證明被告於買賣契約成立時即明知出售之系爭房屋為海砂屋
        ，復故意不告知原告，是其請求被告負民法第三百六十條之不履行之損害賠
        償責任，亦無理由。
  （四）如附表所示之房地係被告向訴外人朱美鳳所購買以供自住，並非自建，居住
        時並未發現係海砂屋或有何結構上之問題；嗣於八十六年七月間出售如附表
        所示之房地時，係透過信義房屋仲介股份有限公司（下稱信義房屋）幸福分
        店仲介而與原告成立買賣契約。查被告與信義房屋幸福店簽訂之「買賣仲介
        專任委託書」，於附表之「標的物現況說明書」第四、五項中，被告即已明
        示系爭房屋未作過海砂屋及輻射屋檢測，而於兩造簽訂之「不動產買賣合約
        書」第十九條第三項中，原告即特別要求訂明於簽約後十四日內原告得對系
        爭房屋作輻射檢測，若測試超過國家安全標準，該合約即解除，惟當時原告
        並未就海砂屋部分要求作檢測，故被告自始至終均未就系爭房屋是否為海砂
        屋一事向原告為任何保證，原告另依民法第三百六十條主張被告應負不履行
        之損害賠償責任，除證明系爭房屋有瑕疵外，並應由原告就被告曾對系爭房
        屋之品質保證一事舉證證明。
  （五）退步言之，即使原告主張被告應負損害賠償責任為真，然原告請求被告給付
        相當於前開瑕疵致系爭房屋所減損之價值二百六十七萬五千元一節，亦未見
        原告就其所受損害金額為證明，亦乏依據。
  三、證據：提出買賣仲介專任委託書附標的物現況說明書影本一件為證。
    理      由
一、按當事人得以合意定第一審管轄法院。民事訴訟法第二十四條第一項本文定有明
    文。本件兩造於簽訂不動產買賣合約書時，已於其中第十六條約定就買賣契約如
    有爭議涉訟時，合意以如附表所示房地所在地之地方法院即本院為第一審管轄法
    院，是本件訴訟本院自得管轄，合先敘明。
二、本件原告起訴主張：原告於八十六年八月二十六日向被告購買被告所有如附表所
    示之房地，兩造均已依約給付價金及交付完畢，惟系爭房屋於九二一大地震後，
    房屋牆壁嚴重龜裂，經臺灣省結構工程技師公會鑑定，發現結構體之模鑄混凝土
    之氯離子含量為每平方公尺四點六九公斤，遠超過每平方公尺零點三公斤之國家
    標準，即係俗稱之「海砂屋」，又系爭房屋所屬建築物之混凝土抗壓強度不足，
    影響系爭房屋之結構安全至鉅，原告曾就上開情事於八十九年六月二十三日發函
    請求被告負損害賠償責任，惟被告均未置理；原告買受系爭房屋之際，自然預期
    被告交付之房屋不致為海砂屋，及如前述之瑕疵存在，而建築物使用之水泥之氯
    離子含量超過一定標準時，容易造成水泥塊剝落、鋼筋外露之現象，致建築物使
    用年限縮短，影響居住安全，乃房地買賣契約之重要事項，此點為一般買受人之
    正當期待，前開瑕疵，自係減少系爭房屋之通常效用，從而，被告應負民法第三
    百五十四條之瑕疵擔保責任，及同法第三百六十條之損害賠償責任，爰依法請求
    被告賠償損害，即相當於前該瑕疵致系爭房屋減損之價值二百六十七萬五千元。
三、被告則以：被告早於八十六年八月二十六日即已將系爭房屋賣與原告，依原告起
    訴狀所載，原告係八十八年九月二十一日九二一大地震時，即已發現系爭房屋牆
    壁龜裂現象，臺灣省結構工程技師公會鑑定報告書更早於八十九年一月二十四日
    即已作成，然原告並未即時通知被告，卻遲於五個月後即八十九年六月二十三日
    始委請律師通知被告，依民法第三百五十六條之規定，原告怠為通知，應視為承
    認其所受領之物；次如原告欲依民法第三百六十條請求不履行之損害賠償，首須
    證「出賣人所保證之品質」或「出賣人故意不告知瑕疵」，而海砂屋非經專業機
    構鑑定，一般人從外觀實無法以肉眼加以判斷，而原告又未舉證證明被告於買賣
    契約成立時即明知出售之系爭房屋為海砂屋，復故意不告知原告，且如附表所示
    之房地係被告向訴外人朱美鳳所購買以供自住，並非自建，居住時並未發現係海
    砂屋或有何結構上之問題；嗣於八十六年七月間，被告當時係係透過信義房屋幸
    福分店仲介而與原告成立買賣契約，被告曾與信義房屋幸福店簽訂仲介契約，於
    附表之「標的物現況說明書」第四、五項中，被告即已明示系爭房屋未作過海砂
    屋及輻射屋檢測，而於兩造簽訂之「不動產買賣合約書」第十九條第三項中，原
    告即特別要求訂明於簽約後十四日內原告得對系爭房屋作輻射檢測，惟當時原告
    並未就海砂屋部分要求作檢測，故被告自始至終均未就系爭房屋是否為海砂屋一
    事向原告為任何保證，是原告依民法第三百六十條主張被告應負不履行之損害賠
    償責任，尚乏依據；縱或原告主張被告應負損害賠償責任為真，然原告請求被告
    給付相當於前開瑕疵致系爭房屋所減損之價值二百六十七萬五千元一節，亦未見
    原告就其所受損害金額為證明，亦乏依據等語為辯，請求駁回原告之訴。
四、本件原告主張於八十六年八月二十六日向被告買受如附表所示房地之事實，業據
    其提出房地買賣契約書一件為證，且為被告所不爭執，應堪信為真實。又原告主
    張系爭房屋於九二一大地震後，房屋牆壁嚴重龜裂，經臺灣省結構工程技師公會
    鑑定，發現結構體之模鑄混凝土之氯離子含量為每平方公尺四點六九公斤，遠超
    過每平方公尺零點三公斤之國家標準，即係俗稱之「海砂屋」，又系爭房屋所屬
    建築物之混凝土抗壓強度不足，影響系爭房屋之結構安全至鉅，復據其提出臺灣
    省結構工程技師公會鑑定報告書一件為證，被告固對系爭房屋有如上瑕疵之請及
    上述鑑定報告書鑑定結果並不爭執，惟以：海砂屋非經專業機構鑑定，一般人從
    外觀實無法以肉眼加以判斷，被告於出賣時即已明示系爭房屋從未作過海砂屋檢
    測，即自始至終被告均未向原告保證非系爭房屋並非海砂屋，原告又未舉證證明
    被告於買賣契約成立時即明知為海砂屋而故意不告知，是其請求被告負民法第三
    百六十條之不履行之損害賠償責任，亦無理由等語為辯，亦據其提出買賣仲介專
    任委託書一件為證，惟原告亦以：於簽約時並未見過上開委託書等情加以否認，
    是本件爭執之重點在於：系爭房屋有氯離子含量過高之瑕疵，被告是否應負民法
    第三百六十條保證品質責任為斷。
五、按「物之出賣人對於買受人，應擔保其物依第三百七十三條之規定危險移轉於買
    受人時無滅失或減少其價值之瑕疵，亦無滅失或減少其通常效用或契約預定效用
    之瑕疵。」，「出賣人並應擔保其物於危險移轉時，具有其所保證之品質。」，
    次按「買賣之物，缺少出賣人所保證之品質者，買受人得不解除契約或請求減少
    價金，而請求不履行之損害賠償；出賣人故意不告知物之瑕疵者亦同。」民法第
    三百五十四條第一項本文、第二項及同法第三百六十條分別定有明文。依民法債
    編第二章各種之債第一節買賣關於物之瑕疵擔保，出賣人固應依民法第三百五十
    四條之規定負擔保責任，如有違反者，法律效果則有多端，若買受人依民法第三
    百六十條之規定請求出賣人負不履行擔保責任之損害賠償責任者，須就買賣標的
    物缺乏「出賣人保證之品質」或「出賣人故意不告知物之瑕疵」負舉證責任，否
    則僅得主張出賣人應負一般物之瑕疵擔保責任。經查，兩造原先就如附表所示房
    地係由信義房屋於其間仲介而達成買賣合意並不爭執，訊據證人即信義房負責買
    方（即原告，下同）方面之介紹職員鄭明龍證稱：「我是信義房屋之職員。」「
    我是負責買方之介紹，賣方（即被告，下同）的介紹是邵建文，．．．後來我帶
    他（指原告）去看系爭房屋，原告覺得不錯，每個房間、客廳、廚房等都有看，
    都用目視，大概看都沒有什麼問題，也看不出是否為海砂屋。後來我們就仲介兩
    造的買賣。仲介買賣時，兩造、我及邵建文都在場。」「（問：（提示賣方委託
    書）有何意見？）這委託書及標的物現況說明書確是我們公司仲介賣方時會要求
    賣方簽下的書面。簽約時連同委託書謄本我們會作成一本書面，讓兩造翻閱，本
    件兩造簽約時有無翻到這些資料我不記得了。簽約時兩造曾特別就是否為輻射屋
    部分為檢測約定，海砂屋好像沒有。標的物現況說明書只是要屋主（即被告）把
    目前的狀況據實說明，但沒有要求要做檢測。兩造買賣談了三次。這三次好像都
    沒有談到海砂屋的問題。原告發現是海沙屋時有向我們反應。」「原告看屋時有
    提（系爭房屋是否為海砂屋之疑問）。」「（問：既然看屋時有提，被告又提現
    況書，簽約時為何沒約定？）看屋時我有跟原告講輻射、海砂的檢測及金額，因
    為房屋外觀現況很好，本件可能因為輻射看不到，且檢測金額低，所以才就輻射
    部分特別約定。我那時沒有就系爭房屋是否為海砂屋為肯定的判斷。」「我跟邵
    建文是信義房屋不同分店，原告委託我買時依信義房屋不用簽委託書。本件買方
    的現況說明書我有看過，邵建文沒有跟我保證系爭房屋不是海砂屋。本件再看屋
    時我有跟原告講賣方沒有提出是否海砂屋的證明。」（見本院八十九年十二月十
    四日言詞辯論筆錄）等語明確，以證人當時係代表信義房屋擔任原告方面之介紹
    人，並曾親帶原告至系爭房屋現場及於簽約時在場，其殊無偏頗被告而為不實證
    言之理，其證言自屬可採，是原告僅於看屋時曾詢及證人是否為海砂屋，然看屋
    時被告並不在場，且被告於簽約前曾在信義房屋之要求下簽訂「標的物現況說明
    書」，其中於第四、五項中亦填明系爭房屋並未作輻射及海砂屋之檢測，而信義
    房屋於兩造簽約時，亦將上開「標的物現況說明書」連同委託書謄本作成一本書
    面以供兩造翻閱，復遍觀原告提出兩造簽訂之不動產買賣契約書所有條款，並無
    被上訴人就系爭房屋保證具有任何品質，特別係並非海砂屋之約定，而原告本人
    亦於本院辯論中陳稱：「我在買房子時有特別就海砂屋及輻射屋提出疑問。但看
    房子時，證人跟我說若是海砂屋，在幾年前就可以看得出來，所以應該不會是海
    砂屋，所以簽約時我才沒有特別就海砂屋作約定。」（同前揭言詞辯論筆錄），
    是被告所辯並未向原告特別保證系爭房屋係海砂屋等情，應係與事實相符，且與
    情理無違。原告雖再以：其買受房屋自然預期被告交付之系爭房屋並非海砂屋，
    及有混凝土之抗壓強度不足之瑕疵，此為一般買受人之正常期待等情為主張，然
    以海砂屋及混凝土抗壓強度不足之情事，若非經專業機構鑑定，一般人從外觀實
    無法以肉眼加以判斷，且原告與證人鄭明龍觀看系爭房屋時，亦未發現有上開瑕
    疵存在，再酌以系爭房屋係被告向訴外人朱美鳳買受及自住，並非自行出資興建
    ，亦難認其於興建過程中，已明知或可得而知系爭房屋結構體及混凝土有上開瑕
    疵等情，故縱認原告此部分之主張為真，亦無法證明被告有故意不告知上開瑕疵
    之情事。是原告並未就被告出售系爭房屋時欠缺「出賣人保證之品質」或「出賣
    人故意不告知物之瑕疵」負舉證責任，則原告依民法第三百六十條規定請求被上
    訴人負保證之損害賠償責任云云，即無可採。
六、綜上所述，原告以被告違反民法第三百五十四條之擔保責任，依民法第三百六十
    條等規定，訴請被告給付二百六十七萬五千元，及自八十九年六月二十六日起至
    清償日止之法定遲延利息，於法自有所未合，不應准許。其假執行之聲請亦失所
    附麗，自應併予駁回。
七、本件結論已臻明確，則原告聲請向臺灣省結構工程技師公會蔡水旺、藍朝卿、簡
    秋記三位結構技師函查系爭房屋因摻有海砂成分至使系爭房屋減損之價值，對於
    本件訴訟之勝敗不能發生影響，是本院不再予以斟酌，併此敘明。
八、據上論結，本件原告之訴為無理由，依民事訴訟法第七十八條，判決如主文。
中      華      民      國    八十九    年     十二     月    二十八    日
                                  臺灣板橋地方法院民事第二庭
~B法      官  鍾啟煌
右為正本係照原本作成。
如對本判決上訴，須於判決送達後二十日內向本院提出上訴狀（須按他造人數提出繕
本）。
中      華      民      國    八十九    年     十二     月    二十八    日
~B法院書記官  王慈嬰


司法院資訊處製作；財團法人民間司法改革基金會備份。
